臺灣高等法院民事判決　　　　　　　　　93年度訴易字第29號
原　告　丙○○
　　　　丁○○
　　　　乙○○
被　告　甲○○
上列當事人間因侵權行為損害賠償事件，經刑事庭移送，本院於
民國九十三年十二月二十八日言詞辯論終結，判決如下：
    主      文
被告應給付原告丙○○、丁○○、乙○○各新臺幣壹萬元及自民
國九十三年二月五日起至清償日止按年息百分之五計算之利息。
被告應將如附件一所示之道歉啟事，以Ａ４紙張格式（即寬二十
一點二公分，長二十九點八公分）張貼於台北縣中和市○○路七
十八至九十號「日光大道」社區所有公告欄三日，以回復原告丙
○○、丁○○、乙○○之名譽。
原告其餘之訴駁回。
訴訟費用由被告負擔貳拾分之壹，餘由原告負擔。
本判決第一項得假執行。
原告其餘假執行之聲請駁回。
    事      實
甲、原告方面：
壹、聲明：
一、被告甲○○應給付原告丙○○、丁○○、乙○○各新台幣（
    下同）貳拾萬元，及各自起訴狀繕本送達翌日起至清償日止
    ，按年息百分之五計算之利息。
二、被告甲○○應將附件二所示全文以二百級字體刊登於台北縣
    中和市○○路七十八至九十號「日光大道」社區所有公告欄
    三日，面積長一百零八公分，寬七十八公分，以回復原告丙
    ○○、丁○○、乙○○之名譽。
三、原告等願供擔保請准宣告假執行。
貳、陳述略以：
一、被告甲○○係台北縣中和市○○路七十八至九十號「曰光大
    道」社區之住戶，其夫顏圳波自民國九十一年七月一日起至
    同年八月二十五日止擔任該社區公寓大廈管理委員會主任委
    員，而原告丙○○、丁○○、乙○○則分別擔任安全委員、
    監察委員及副主任委員，因其各本於職責，而對顏圳波擔任
    主任委員之行事有所批評及反對，遂與顏圳波不睦。詎被告
    甲○○為維護其丈夫，竟在不詳時、地，以「一群日光大道
    ＫＧＢ」之名義製作「日光大道芳鄰號外緊急啟事」（下稱
    「緊急啟事」）約二百餘張，其內容為「‧‧‧不是聽偽程
    安全凡事抵制顏主委運作，看到任何文件都說再議，如此草
    莽行徑會害死整棟大樓，‧‧‧第二屆（程偽安全委員明目
    張膽協助傑匠／松青超市進駐並破壞大樓結構及瓦解管委會
    ，為傑匠三五元請命），跋扈的程偽安全委員‧‧‧，又在
    會議上辱罵、翻箱倒櫃損壞公物、破壞傳真機、脅迫洪總幹
    事去職，‧‧‧他聯合盧監察委員、曾副主委脅迫主委答應
    傑匠管理費減半三五元，‧‧‧據我們的觀察，顏主委確實
    做得很辛苦，我們很擔憂他也去職，那不成就程安全委員與
    傑匠及福勤的陰謀嗎？」，並於九十一年八月十二日晚上十
    一時許，在前開社區一樓中庭，將該等啟事交由黃冬英散發
    至社區Ａ、Ｂ、Ｃ棟大樓住戶之信箱內，而以此方式指摘足
    以毀損原告丙○○、慮瑞德、乙○○名譽之事。
二、爰依民法第一百八十四條第一項前段、第一百九十五條規定
    ，請求被告賠償精神慰撫金及回復名譽如訴之聲明。
、證據：提出日光大道芳鄰號外緊急啟事影本一件為證。
乙、被告方面：
    被告未於言詞辯論到場，據其提出之書狀聲明、陳述如左。
壹、聲明：原告之訴駁回。
貳、陳述略以：
一、被告未發所謂的「黑函」（即上述「緊急啟事」），被告只
    有拿連署單交由黃冬英發放。
二、各委員上任短短幾天，社區即被那些委員弄得亂七八糟，該
    「黑函」應係社區某些人看不慣而作的，且那些委員並非知
    名人物，有何名譽可言。
參、證據：無。
丙、本院依職權調閱本院九十二年度上易字第三四九０號刑事案
    卷。
    理      由
一、被告經合法通知，未於言詞辯論期日到場，核無民事訴訟法
    第三百八十六條各款所列情形，爰依原告之聲請由其一造辯
    論而為判決。
二、原告主張：緣兩造均為前開「日光大道」社區住戶，被告丈
    夫顏圳波自九十一年七月一日起擔任該社區公寓大廈管理委
    員會主任委員，任期至同年八月二十五日止；原告丙○○、
    丁○○、乙○○則分別擔任安全委員、監察委員及副主任委
    員，該管理委員會各委員間因其各本於職責，而與擔任主任
    委員之顏圳波相處不睦。詎被告為維護其夫，竟在不詳時、
    地，以「一群日光大道ＫＧＢ」之名義製作系爭「緊急啟事
    」約二百張，其內容略謂：「「‧‧‧不是聽偽程安全凡事
    抵制顏主委運作，看到任何文件都說再議，如此草莽行徑會
    害死整棟大樓，‧‧‧第二屆（程偽安全委員明目張膽協助
    傑匠／松青超市進駐並破壞大樓結構及瓦解管委會，為傑匠
    三五元請命），跋扈的程偽安全委員‧‧‧，又在會議上辱
    罵、翻箱倒櫃損壞公物、破壞傳真機、脅迫洪總幹事去職，
    ‧‧‧他聯合盧監察委員、曾副主委脅迫主委答應傑匠管理
    費減半三五元，‧‧‧據我們的觀察，顏主委確實做得很辛
    苦，我們很擔憂他也去職，那不成就程安全委員與傑匠及福
    勤的陰謀嗎？」，並於九十一年八月十二日晚上十一時許，
    在前開社區一樓中庭，將該等啟事交由黃冬英（原告對黃冬
    英撤回本件起訴）散發至社區Ａ、Ｂ、Ｃ棟大樓住戶之信箱
    內，被告以此方式指摘足以毀損原告丙○○、慮瑞德、乙○
    ○名譽之事。爰依民法一百八十四條第一項前段、第一百九
    十五條第一項規定，請求被告給付原告三人慰撫金各二十萬
    元及加計遲延利息，並應將如附件二之道歉啟事，刊登於「
    日光大道」社區所有公告欄三日，以回復原告三人名譽等語
    。被告否認其有將「緊急啟事」交予黃冬英發送至「日光大
    道」社區各住戶信箱之行為。
二、查原告主張之事實，業據提出「緊急啟事」影本一件為證，
    且為證人黃冬英所是認。證人林文雄（即傑匠公司副理）於
    警陳稱「（問：在傳單內容中述丙○○、丁○○、乙○○脅
    迫顏圳波主委答應傑匠公司管理費減半三十五元這個事實？
    ）沒有，在九十一年七月五日有開住戶管理會議，有正式提
    案，但是現在還沒有確認，所以還沒有繳納管理費，不是所
    謂傳單內容這個事實」等情，有台灣板橋地方法院檢察署九
    十二年度偵字第四０七０號偵查卷附筆錄可稽。是堪認被告
    製作、散發之系爭「緊急啟事」中所述「第二屆程偽安全委
    員…．，他聯合盧監委員、曾副主委脅迫主委答應傑匠管理
    費減半35元．．．．」等內容，並非實在。另被告前開行為
    ，亦經法院以妨害名譽罪科拘役四十日確定在案，有本院九
    十二年度上易字第三四九０號刑事案卷可稽。從而堪認原告
    上開主張為真正。
三、按因故意或過失，不法侵害他人權利者，負損害賠償責任。
    又不法侵害他人之身體、健康、名譽、自由、信用、隱私、
    貞操，或不法侵害其他人格法益而情節重大者，被害人雖非
    財產上之損害，亦得請求賠償相當之金額，其名譽被侵害者
    ，並得請求回復名譽之適當處分。民法第一百八十四條第一
    項、第一百九十五條第一項分別定有明文。從而原告請求被
    告給付慰撫金及登載道歉啟事，即屬有據。茲就原告之請求
    是否有理由，審酌如次：
１、原告各請求被告給付慰撫金二十萬元部分：
    查原告丙○○自陳係世新畢業，從事廣告企劃，年收入約一
    百萬元，嗣改稱月收入二萬餘元（見本院卷第一四頁、九十
    三年十二月二十八日筆錄）；丁○○自陳其為專科學歷，於
    汽車協會任職，月收入五萬元（見本院卷第三０頁、九十三
    年十二月二十八日筆錄）；乙○○自陳為高職肄業，原從事
    麵包製造，月收入五萬元，現待業中（見本院卷笫三一頁、
    九十三年十二月二十八日筆錄）。而甲○○係高中畢業（見
    本院卷第一八頁法務部戶政役政連結作業系統資料），兩造
    原為同一社區住戶等情，本院認原告等各請求慰撫金二十萬
    元，尚屬過高，應予核減為各一萬元為適當，逾此數額之請
    求為無理由，不應准許。
２、原告請求被告刊登如附件二之道歉啟事：
    查被告製作交予黃冬妹散發之系爭「緊急啟事」，其內容有
    不實在之處，侵害原告之名譽，已如上述。從而原告請求被
    告於該社區○○○○○道歉啟事，以回復其等名譽，應屬適
    當。惟被告散發之「緊急啟事」，係侵害原告三人名譽，並
    不及於原告家人及社區大眾，且原告家人及社區大眾並非本
    件原告，從而原告謂被告散發之前開啟事，傷害原告家人聲
    譽部分及請求被告向原告家人及社區○○道歉部分，即非回
    復原告名譽之適當處分，原告此部分請求不應准許。從而，
    原告請求被告刊登之道歉啟事，於「本人甲○○於九十一年
    八月中旬，以「一群日光大道ＫＧＢ」之名義製作散發之「
    日光大道芳鄰號外緊急啟事」，內容有不實，傷害丙○○、
    丁○○、乙○○之聲譽。本人已受到法院刑事有罪判決確定
    處分。本人願向丙○○、丁○○、乙○○道歉。」之範圍內
    ，應予准許。逾上開內容部分不應准許。
四、綜上所述，原告請求被告給付原告三人各一萬元及自九十三
    年二月五日（即附民起訴狀繕本送達翌日）起至清償日止按
    年息百分之五計算之利息及於系爭「日光大道」社區所有公
    告欄，張貼如附件一所示道兼歉啟事三日部分為有理由，應
    予准許，逾上開部分之請求為無理由，應予駁回。又關於被
    告應給付原告慰撫金各一萬元及遲延利息部分，其金額未逾
    五十萬元，依民事訴訟法第三百八十九條第一項第五款規定
    ，法院應依職權宣告假執行。原告請求被告給付慰撫金敗訴
    部分，其此部分假執行之聲請因訴之駁回而失所附麗，自應
    駁回。至原告命被告刊登道歉啟事以回復其名譽部分，並非
    財產權之訴訟，原告聲請宣告假執行即非正當，其此部分假
    執行之聲請應予駁回。
五、結論：本件原告之訴，為一部有理由，一部無理由，依民事
    訴訟法第四百六十三條、第三百八十五條第一項前段、第三
    百八十九條第一項第五款、第七十九條、第八十五條第一項
    ，決如主文。
中　　華　　民　　國　　94　　年　　1 　　月　　11　　日
　　　            民事第9庭審判長法　官　吳 景 源
　　　　　　　　　　　　　　　 　法　官　連 正 義
                                 法　官　滕 允 潔
正本係照原本作成。
如不服本判決，應於收受送達後二十日內向本院提出上訴書狀，
其未表明上訴理由者，應於提出上訴後二十日內向本院補提理由
書狀（均須按他造當事人之人數附繕本）上訴時應提出委任律師
或具有律師資格之人之委任狀；委任有律師資格者，另應附具律
師資格證書及釋明委任人與受任人有民事訴訟法第四百六十六條
之一第一項但書或第二項（詳附註）所定關係之釋明文書影本。
中　　華　　民　　國　　94　　年　　1 　　月　　12　　日
　　　　　　　　　　　　　　　　　書記官　黃 麗 玲
附註：
民事訴訟法第四百六十六條之一（第一項、第二項）：
對於第二審判決上訴，上訴人應委任律師為訴訟代理人。但上訴
人或其他法定代理人具有律師資格者，不在此限。
上訴人之配偶、三親等內之血親、二親等內之姻親，或上訴人為
法人、中央或地方機關時，其所屬專任人員具有律師資格並經法
院認為適當者，亦得為第三審訴訟代理人。
附件一
        道歉啟事
    本人甲○○於九十一年八月中旬，以「一群日光大道ＫＧＢ
」之名義製作散發之「日光大道芳鄰號外緊急啟事」，內容有不
實，傷害丙○○、丁○○、乙○○之聲譽。
    本案發生後，本人已受到法院刑事有罪判決確定處分。
    本人願向丙○○、丁○○、乙○○道歉。
                   道歉人：
                       甲○○  台北縣中和市○○路八二號四
                       樓
附件二
       鄭重道歉啟事
    本人甲○○，於民國九十一年八月中旬，以「一群日光大道
ＫＧＢ」之名義製作散發之「日光大道芳鄰號外緊急啟事」一文
，內容諸多不實指控，嚴重傷害丙○○先生、丁○○先生、乙○
○先生及家人之聲譽。
    本案發生後，本人已受到法院刑事有罪判決確定處分。
    本人嗣後深切反省自我之不當行徑，對自身嚴重錯誤行為願
向丙○○先生、丁○○先生、乙○○先生、其家人及社區○○○
○道歉。
                   道歉人：
                       甲○○   台北縣中和市○○路82號4
                                樓
